臺北高等行政法院裁定
110年度訴字第1043號
原      告  俞宏濂(原名:俞昆呈)


被      告  宜蘭縣政府警察局

代  表  人  林新晃（局長）
訴訟代理人  林佑儒              
            魯佩儀              
            許美璇              
上列當事人間獎懲等事件，原告不服公務人員保障暨培訓委員會
中華民國110年6月29日110公審決字第276號復審決定，提起行政
訴訟，本院裁定如下：
    主  文
原告之訴駁回。
訴訟費用由原告負擔。
    理  由
一、程序事項：
    被告代表人原為廖材楨，於訴訟進行中變更為林新晃，茲由
    其具狀（本院卷第113-114頁）聲明承受訴訟，核無不合，
    應予准許。
二、按行政程序法第72條第1項規定：「送達，於應受送達人之
    住居所、事務所或營業所為之。但在行政機關辦公處所或他
    處會晤應受送達人時，得於會晤處所為之。」。次按公務人
    員保障法第25條第1項規定：「公務人員對於服務機關或人
    事主管機關（以下均簡稱原處分機關）所為之行政處分，認
    為違法或顯然不當，致損害其權利或利益者，得依本法提起
    復審。非現職公務人員基於其原公務人員身分之請求權遭受
    侵害時，亦同。」第30條第1項及第2項分別規定：「復審之
    提起，應自行政處分達到之次日起三十日內為之。」「前項
    期間，以原處分機關收受復審書之日期為準。」第61條第1
    項第2款規定：「復審事件有下列各款情形之一者，應為不
    受理決定：……二、提起復審逾法定期間或未於第四十六條但
    書所定期間，補送復審書者。」。次按訴願之提起，應自行
    政處分達到或公告期滿之次日起30日內為之；又訴願事件，
    提起訴願逾法定期間或未於訴願法第57條所定期間內補送訴
    願書者，應為不受理之決定，訴願法第14條第1項、第77條
    第2款分別定有明文。又訴願逾期即未經合法之訴願程序，
    進而提起撤銷訴訟或課予義務訴訟，不備起訴要件，為不合
    法，又不能補正，應依行政訴訟法第107條第1項第10款裁定
    駁回之。綜合上開法律可知，公務人員對人事主管機關所之
    行政處分不服，而逾期提起相當於前開訴願程序之復審，核
    屬前述未經合法提起之「訴願」，故進而提起撤銷等行政訴
    訟，其起訴亦屬不備起訴要件，為不合法，又不能補正，應
    依行政訴訟法第107條第1項第10款裁定駁回之。
三、因原告係被告所屬羅東分局巡官，經被告審認原告於民國10
    9年7月5日未依規定執行交通違規舉發，造成民眾對警察執
    法產生質疑及損害警察形象，乃依警察人員獎懲標準第7條
    第1款規定，以109年9月22日警人字第1090046392號令（下
    稱原處分），核予其記過一次之懲處。原告不服，提起復審
    ，經保訓會復審決定不受理，乃提起本件訴訟。經查，本件
    原處分係由被告所屬人事室科員賴新仁於109年9月23日發布
    ，並將系爭懲處令置放於羅東分局收發公文櫃，請該分局連
    同懲處令及簽收名冊一併轉送原告，再由被告所屬羅東分局
    警員林俊諺於109年9月24日收受上開懲處令正本1份，副本
    受文者為羅東分局，渠於109年9月29日在副本之簽核意見為
    「奉核後，正本部分發交受令人簽收」，批核後即於109年9
    月30日連同簽收名冊放置於該分局警備隊之公文櫃，林俊諺
    於放置懲處令前有先掃描正本檔案，懲處令後頁即為簽收名
    冊，故掃描檔左側留有裝訂痕跡。嗣於109年10月1日或2日
    由警備隊隊長陳瑞昌親自轉交予原告等情，此有109年9月23
    日發文章（原處分卷2附件1)、警員林俊諺111年3月3日報告
    書暨原處分電子文(109年9月23日公文交換章)、原處分之紙
    本正本(109年9月24日，收受公文收文號0000000000)、上開
    公文號簽核意見表、員警林俊諺簽辦流程表（原處分卷2附
    件2)、原處分掃描檔(該原處分左側確實有裝訂線，原處分
    卷2附件3)，以及陳瑞昌隊長110年5月6日報告書附卷可稽（
    本院卷第49頁）。依照上開原處分電子文、原處分之紙本正
    本、公文號簽核意見表、員警林俊諺簽辦流程表，原處分確
    實有送達到被告羅東分局，並由林俊諺連同簽收名冊放置於
    該分局警備隊之公文櫃，始經由警備隊隊長陳瑞昌親自轉交
    予原告。是以本件原處分應認已依行政程序法第72條第1項
    但書規定，由原告於其辦公處所至遲親自於109年10月2日收
    受而已合法送達。原告固然爭執其於110年3月25日始收受原
    處分云云，然而，原告已然自承收受過程不記得，也無任何
    事證可以說明的確乃110年3月25日才收到等語(本院卷第108
    頁)，復衡酌被告為辦理109年年終考績（成）作業，前以10
    9年12月4日警人字第1090059446號通報，請各單位於同年月
    21日前將評擬之考績表送該局人事室彙辦，並由原告簽收等
    情，此亦有被告109年12月4日通報文件、原告109年公務人
    員考績表及其人事資料簡歷表等資料附卷可稽（本院卷第51
    -55頁），故原告之109年公務人員考績表已載明記過一次之
    懲處，且原告於109年度亦僅因前開懲處事由遭記過一次，
    是原告至遲於109年12月21日即知悉系爭懲處令，自難認原
    告直到110年3月25日始知悉此事，換言之，相對於被告上開
    所提事證，原告既然並未提供合理之事證足以說服本院其係
    110年3月始收受原處分，其抗辯自未可採。綜上，原告迄11
    0年4月20日始就提起本件復審（復審卷第39頁），顯已逾30
    日法定不變期間。參照前述規定與說明，復審決定予以不受
    理，並無違誤，原告復提起行政訴訟，即屬不備起訴要件，
    顯非合法，且無從命補正，參照首揭規定，應以裁定駁回其
    訴。又本件訴訟不論為撤銷之訴或課予義務訴訟之提出，均
    因欠缺訴願前置，且因起訴不合法應予程序上駁回，自無須
    審究原告實體上之主張是否有理由，併此敘明。
四、依行政訴訟法第107條第1項第10款、第104條、民事訴訟法
    第95條、第78條，裁定如主文。
中　　華　　民　　國　　111 　年　　5 　　月　　25　　日
　　　　　　　　　　臺北高等行政法院第三庭
                          　　審判長法  官　楊  得  君　
                             　　　 法  官　彭  康  凡
                            　 　　 法  官　周  泰  德　
上為正本係照原本作成。
如不服本裁定，應於送達後10日內向本院提出抗告狀（須按他造
人數附繕本）。
中　　華　　民　　國　　111 　年　　5 　　月　　25　　日
　　　　　　　　　　　　　　　　　　書記官　徐  偉  倫